臺灣高等法院高雄分院刑事判決　　　 96年度交上易字第116號
上　訴　人
即　被　告　甲○○
上列上訴人因公共危險案件，不服臺灣高雄地方法院96年度交易
字第577 號中華民國96年9 月26日第一審判決（起訴案號：臺灣
高雄地方法院檢察署96年度偵字第16681 號），提起上訴，本院
判決如下：
    主  文
原判決撤銷。
甲○○無罪。
    理  由
壹、證據能力部分：
一、按被告以外之人於偵查中向檢察官所為之陳述，除顯有不可
    信之情況外，得為證據，刑事訴訟法第159 條之1 第2 項定
    有明文。查證人力錦龍、林政憲於偵查中向檢察官所為之陳
    述，雖屬傳聞證據，惟現階段刑事訴訟法規定，檢察官代表
    國家偵查犯罪、實施公訴，依法其有訊問被告、證人及鑑定
    人之權，實務運作時，檢察官偵查中向被告以外之人所取得
    之陳述，原則上均能遵守法律規定，不致違法取供，其可信
    度極高，且被告並未提出有何顯不可信之情形，是依上開規
    定得為證據。
二、又被告以外之人於審判外之陳述，雖不符前4 條之規定（即
    傳聞法則例外得為證據之情形），而經當事人於審判程序同
    意作為證據，法院審酌該言詞陳述或書面陳述作成時之情況
    ，認為適當者，亦得為證據；刑事訴訟法第159 條之5 第1
    項定有明文。查卷附酒醉駕駛違反刑法第185 條之3 案件觀
    察紀錄表、酒精濃度呼氣測試報告暨酒測單、車籍查詢基本
    資料等書證，於本院調查證據時，當事人之檢察官及被告，
    均未於言詞辯論終結前聲明異議，本院審酌各該書證作成時
    之情況，認為適當，依上開規定，均得為證據。
貳、實體部分：
一、公訴意旨略以：被告甲○○（下稱被告）於民國96年5 月29
    日18時許，在高雄縣茄萣鄉○○路某店內飲用啤酒後，已達
    不能安全駕駛動力交通工具之程度，竟仍駕駛車號E8-2919
    號自小客車搭載王駿麟、力錦龍，沿高雄縣茄萣鄉○○路由
    南往北方向行駛，嗣於96年5 月30日凌晨0 時5 分許，行經
    該路三段時，為警攔檢，測得其呼氣酒精濃度達每公升0.73
    毫克（mg/l），因認被告涉犯刑法第185 條之3 公共危險罪
    嫌云云。並以被告警詢坦承、警員林政憲之證述、酒醉駕駛
    違反刑法第185 條之3 案件觀察紀錄表、酒精濃度呼氣測試
    報告暨酒測單為其論據。
二、訊據被告否認有酒後駕車之犯行，辯稱：當天雖有喝酒，但
    未開車，該車是由力錦龍駕駛，我坐在副駕駛座，沒有更換
    座位等語。經查：
  (一)被告於警詢雖曾坦承開車，惟係反覆遊移，此觀其先稱：「
    我承認車子當時是我所駕駛的」，隨即改稱：「我沒有駕駛
    該車」；且對警方所詢「車子不是你所駕駛，那是何人駕駛
    」，則保持緘默不願回答；再由警方詢以相同問題，纔稱：
    「是我本人駕駛」（警卷第6 頁），即可明瞭。且被告自偵
    審以後，均始終堅稱係由力錦龍開車。能否逕採警詢反覆遊
    移之供述，認定被告業已自白犯罪，尚有疑義。參以車牌號
    碼E8-2919 號之自用小客車，係力錦龍以蔡繡雲名義購買使
    用，當天被查獲時係由力錦龍駕駛，因之前看見警車緊跟在
    後招手，是在迴轉後纔停車受檢，而警下車時見被告有喝酒
    ，就叫被告過去等情，業據力錦龍於偵審中具結證述明確（
    偵查卷第5 頁；原審卷第40至43頁），復有車籍查詢基本資
    料在卷可稽（警卷第16頁）。該車既非被告所有，則由力錦
    龍自行駕駛乃係常態，被告以此為辯，即非全然不可採信。
  (二)而查獲本案之員警林政憲、王銘展雖稱：看到車內有兩個交
    叉的身影在晃動，看起來像是在換座位云云。然依彼等所稱
    警車於行進間欲就E8-2919 號自小客車進行攔查，經開警示
    燈及閃大燈，但未獲理會，乃開到該車旁邊示意停車，因該
    車當時正在路口而立即迴轉，開到對面路邊停下，正好有七
    、八輛車通過，警車無法立即迴轉，等車通過纔迴轉開到該
    車後面停下等情，依當時為夜間，周邊照明未必充足，且該
    車貼有深色系反光隔熱紙（見被告所提照片），警員所處位
    置、距離及視覺角度，能否清晰無誤看見車內確有交換座位
    ，已有疑問。況實際上，該車僅為1597cc之小型車，車內前
    座非屬寬敞，駕駛座尚有方向盤，另有排擋桿、手剎車置於
    駕駛座與鄰座中間，被告身軀壯碩，能否在極短之時間內，
    均不下車而逕在車內前座，直接與隔鄰之人互換座位，實有
    疑問。參以林政憲、王銘展如確有上述互換座位情形，甚至
    被告更在警詢加以否認，竟未對同車之人即被告、力錦龍及
    王駿麟，同時進行詢問製作筆錄，並全部進行酒測，以防誤
    判駕車之人，或防止被告事後狡賴，渠等對本案所為之採證
    ，顯未周全，其證言內容，即非可信。
  (三)至於酒醉駕駛違反刑法第185 條之3 案件觀察紀錄表、酒精
    濃度呼氣測試報告暨酒測單，僅能證明被告遭警攔檢以前，
    曾經飲用酒類，不足憑為其有駕駛該車之論據，被告既否認
    駕車，自應另有其他積極明確之證據，而公訴人所提之論據
    ，並無法證明被告確有酒後駕車之犯行，其犯罪即屬不能證
    明，自應為被告無罪之諭知。
三、原審未詳為推求，遽為論罪科刑之判決，即有未洽，被告上
    訴，指摘原判決不當，為有理由，應將原判決撤銷改判，並
    為被告無罪之判決。
據上論結，應依刑事訴訟法第369 條第1 項前段、第364 條、第
301 第1 項，判決如主文。
本案經檢察官鄭銘謙到庭執行職務。
中　　華　　民　　國　　96　　年　　12　　月　　31　　日
                  刑事第五庭    審判長法  官  曾永宗
                                      法  官  任森銓
                                      法  官  王伯文
以上正本證明與原本無異。
本判決不得上訴。
中　　華　　民　　國　　96　　年　　12　　月　　31　　日
　　　　　　　　　　　　　　　　　　　書記官  黎  珍
